臺灣臺東地方法院刑事裁定　　　　　　　100年度聲減字第1號
聲　請　人　臺灣臺東地方法院檢察署檢察官
受　刑　人　林清貴
上列受刑人因偽造文書等案件，先後經判決確定，聲請人聲請減
刑及定其應執行刑（100年度聲減字第1號），本院裁定如下：
    主  文
林清貴所犯附表編號一所載之犯罪所處之刑，減為有期徒刑壹月
又拾伍日，如易科罰金，以銀元佰元即新臺幣玖佰元折算壹日
；與附表編號二所載犯罪已減得之刑，應執行有期徒刑月，如
易科罰金，以銀元佰元即新臺幣玖佰元折算壹日。
    理  由
一、聲請意旨略以：受刑人林清貴因偽造文書等案件，先後判決
    確定如附表所載，所犯如附表編號1之偽造文書等罪，其犯
    罪時間在民國96年4月24日以前，核與中華民國96年罪犯減
    刑條例第2條第1項第3款之規定相符，應依同條例第8條第1
    項聲請裁定減刑，並與附表編號2所示業已減刑之罪定其應
    執行刑等語。
二、按數罪併罰，有二裁判以上者，依刑法第51條規定，定其應
    執行刑，刑法第53條定有明文。又按受刑人行為後，刑法業
    經修正，並於94年2月2日，經總統以華總一義字第09400014
    901號令公布，且自95年7月1日施行，修正後刑法第2條第1
    項規定：「行為後法律有變更者，適用行為時之法律。但行
    為後之法律有利於行為人者，適用最有利於行為人之法律。
    」（刑法第2條第1項固經修正，惟其僅係新、舊法之比較適
    用原則之宣示性指導原則，並非實體刑罰法律，自不生行為
    後法律變更之比較適用問題，應逕予適用修正後之此一規定
    ），則就屬於法律變更（即犯罪成立要件及其處罰效果之內
    容作修正或廢止）部分，自應就有利或不利於被告之一切相
    關情狀，綜合全部結果而為比較，以定其應適用之法律。本
    件受刑人於裁判確定前犯如附表所載之罪，均係於95年7月1
    日前犯之，原24年1月1日公布之刑法第51條第5款係規定：
    「宣告多數有期徒刑者，於各刑中之最長期以上，各刑合併
    之刑期以下，定其刑期。但不得逾二十年」；惟修正後刑法
    第51條第5款則規定：「宣告多數有期徒刑者，於各刑中之
    最長期以上，各刑合併之刑期以下，定其刑期。但不得逾三
    十年」，兩相比較，修正後之規定並非較有利於行為人，依
    修正後刑法第2條第1項前段之規定，應依修正前即24年1月1
    日公布之刑法第51條第5款規定，定其應執行之刑。至依中
    華民國96年罪犯減刑條例所為之減刑裁定，係按原確定判決
    之宣告刑而減之，並非重新裁判，故是否准予易科罰金及關
    於該易科罰金之折算標準，均應依原確定判決所諭知之標準
    折算，不生新舊法律之比較適用問題（最高法院97年度台非
    字第38號判決意旨可資參照）。次按，「依本條例應減刑之
    罪，已經判決確定尚未執行或執行未完畢者，由檢察官或應
    減刑之人犯聲請最後審理事實之法院裁定之」、「裁判確定
    前犯數罪均應減刑而未定執行刑者，就各罪依第二條、第四
    條、第六條至第八條規定減刑後，適用刑法第五十一條定其
    應執行之刑」。中華民國96年罪犯減刑條例第8條第1項、第
    10 條第1項，分別定有明文。又應併合處罰之數罪，經法院
    以判決或裁定定其數罪之應執行刑確定者，該數罪是否執行
    完畢，均係以所定之應執行刑全部執行完畢為斷。其在定應
    執行刑之前已先執行之有期徒刑之罪，因嗣後與他罪合併定
    應執行刑，而由檢察官換發執行指揮書執行應執行刑，是其
    前已執行之有期徒刑部分，僅應予扣除，該罪宣告之刑不能
    認為已執行完畢（最高法院93年台非字第298號判決亦同此
    意旨）。是經法院以判決或裁定定其數罪之應執行刑確定者
    ，該數罪所定之應執行刑尚未全部執行完畢，則其他已執行
    完畢之數罪，仍應視為未執行完畢。
三、查本件受刑人所犯如附表編號1之罪刑，縱已為易科罰金之
    執行，在所定數罪併罰之執行刑執行完畢前，亦不能認已執
    行完畢。又本件受刑人於附表編號1所犯之罪，經本院判處
    如附表1所示之刑，經確定在案。而受刑人所犯附表編號1所
    示之罪，其犯罪時間，係於96年4月24日以前，符合中華民
    國96年罪犯減刑條例第2條第1項第3款之規定，復無同條例
    其他所定不得減刑之情事，故檢察官聲請就附表編號1之罪
    減刑，並就減刑後之刑，與附表編號2已減刑後所宣告之刑
    ，定應執行刑，並無不合，應予准許。又刑法業於94年2月2
    日修正公布自95年7月1日施行，修正前即90年1月10日公布
    之刑法第41條第1項前段規定：「犯最重本刑為五年以下有
    期徒刑以下之刑之罪，而受六個月以下有期徒刑或拘役之宣
    告，因身體、教育、職業、家庭之關係或其他正當事由，執
    行顯有困難者，得以一元以上三元以下（按指銀元）折算一
    日，易科罰金」，同條第2項則規定「前項規定於數罪併罰
    ，其應執行之刑逾六月者，亦適用之」。惟修正後之刑法第
    41條第1項前段則規定：「犯最重本刑為五年以下有期徒刑
    以下之刑之罪，而受六個月以下有期徒刑或拘役之宣告者，
    得以新臺幣一千元、二千元或三千元折算一日，易科罰金」
    ，比較修正前後之規定，修正前即90年1月10日公布之刑法
    第41條第1項規定，較有利於行為人。茲受刑人所犯附表編
    號1、2之罪犯罪時間，均在95年7月1日刑法修正施行前，且
    均應依修正前刑法即90年1 月10日公布之第41條第1項諭知
    易科罰金之折算標準，爰依聲請就附表編號1之罪所宣告之
    刑裁定減刑後，與附表編號2之罪減刑後所宣告之刑，裁定
    定執行刑併為易科罰金折算標準之諭知，併援引臺灣臺東地
    方法院檢察署受刑人林清貴減刑及定應執行刑案件一覽表資
    為附表。
四、依刑事訴訟法第477條第1項，中華民國96年罪犯減刑條例第
    8條第1項、第10條第1項，刑法第2條第1項前段、第53條、
    修正前第51條第5款、90年1月10日公布之第41條第1項前段
    ，廢止前罰金罰鍰提高標準條例第2條，現行法規所定貨幣
    單位折算新臺幣條例第2條，裁定如主文。
中    華    民    國   100    年    3     月    15    日
                  刑事第一庭  法  官  楊峻宇
以上正本證明與原本無異。
如不服本裁定，應於裁定送達後5日內向本院提出抗告狀（須附
繕本）。
「切勿逕送上級法院」
                              書記官  黃健豪
中    華    民    國   100    年    3     月    17    日